臺灣士林地方法院民事裁定　99年度簡聲抗字第17號
抗　告　人　林勝雄
相　對　人　藍錫東
上列當事人間聲請裁定停止執行事件，抗告人對於民國99年11月
15日本院內湖簡易庭99年度湖簡聲字第51號民事裁定提起抗告，
本院裁定如下：
    主  文
抗告駁回。
抗告費用新臺幣壹仟元由抗告人負擔。
    理  由
一、按「發票人主張本票係偽造、變造者，於前條裁定送達後二
    十日內，得對執票人向為裁定之法院提起確認之訴。發票人
    證明已依前項規定提起訴訟時，執行法院應停止強制執行。
    但得依執票人聲請，許其提供相當擔保，繼續強制執行，亦
    得依發票人聲請，許其提供相當擔保，停止強制執行。發票
    人主張本票債權不存在而提起確認之訴不合於第一項之規定
    者，法院依發票人聲請，得許其提供相當並確實之擔保，停
    止強制執行。」非訟事件法第195 條定有明文。是依據該條
    規定，如發票人係於准許強制執行裁定送達後20日內起訴，
    並係主張本票為偽造、變造為由，而訴請確認本票債權不存
    在，且經發票人向執行法院證明已經起訴者，依據同條第2
    項前段規定，執行法院應停止執行程序，僅於執行人聲請供
    擔保續行強制執行時，得命供擔保後繼續執行，或併許由發
    票人供反擔保停止執行。若發票人起訴時，係於准許強制執
    行裁定送達後逾20日期間為之者，因該條第1 項所定20日非
    不變期間（最高法院87年台抗字第164 號民事裁定意旨參照
    ），本票發票人不依該條項所定期間提起確認之訴，僅無同
    條第2 項之適用，非謂逾此期間即不得起訴（最高法院64年
    台抗字第242 號判例意旨參照），故其起訴要無逾法定期間
    之不合法可言。執行法院斯時雖不得依職權停止執行程序，
    但仍得依據同條第3 項或強制執行法第18條第2 項之規定，
    於發票人聲請後，許其提供擔保，停止強制執行，以避免發
    票人發生不能回復之損害。
二、本件相對人在原審審聲請意旨略以：抗告人執相對人為共同
    發票人，票號為014028號，發票日為民國98年2 月3 日，金
    額為新臺幣51萬元，未載到期日之本票1 紙（下稱系爭本票
    ），向臺灣板橋地方法院聲請裁定准許強制執行，而經該法
    院以98年度司票字第8023號民事裁定予以准許而確定，抗告
    人旋持該裁定為執行名義向臺灣臺北地方法院聲請對相對人
    之薪資債權強制執行，而以同法院99年度司執字第89917 號
    清償票款執行事件實施執行程序（下稱系爭執行程序）。惟
    相對人已向本院內湖簡易庭提起確認本票債權不存在之訴（
    下稱本案訴訟），以本院內湖簡易庭99年度湖簡字第1103號
    繫屬中。為此，依據非訟事件處理法第195 條第3 項規定，
    聲請准許供擔保後，於本案訴訟確定前停止系爭執行程序之
    進行等語。
三、原審以相對人之聲請合於非訟事件法第195 條第2 項規定，
    而裁定准許相對人供擔保後於本案訴訟確定前停止系爭執行
    程序。抗告人不服提起抗告，所陳意旨略以：相對人未於准
    許本票強制執行裁定送達後20日之不變期間內起訴，不合於
    非訟事件法第195 條第1 項，無同條第2 項、第3 項規定之
    適用，亦無大法官會議解釋第182 號解釋之類推適用，且相
    對人僅以臺灣臺北地方法院檢察署檢察官起訴書為依據提起
    本案訴訟，原審裁定據以裁定准許停止執行，顯有偏頗，且
    未優先適用票據法規定，顯非合法云云，而聲明：原裁定廢
    棄。
四、查抗告人執有以相對人之名義為發票人之系爭本票，而向臺
    灣板橋地方法院聲請裁定准許強制執行，經該法院以98年度
    司票字第2023號民事裁定予以准許，並於99年4 月28日送達
    相對人，迄於同年5 月12日確定。抗告人旋執該裁定為執行
    名義，向臺灣臺北地方法院聲請對相對人之財產強制執行，
    而以系爭執行程序實施執行。嗣相對人於同年10月28日具狀
    向本院內湖簡易庭對抗告人提起確認本票債權不存在之訴，
    該訴訟業經於同年12月31日第一審判決駁回相對人在第一審
    之訴，而相對人已經提起上訴，尚未確定等情，業據本院調
    取臺灣臺北地方法院99年度司執字第89917 號、本院內湖簡
    易庭99年度湖簡字第1103號卷宗查核無誤，均堪認為真實。
五、本件相對人對抗告人提起確認本票債權不存在之訴，係以：
    相對人出於保證之意思而在系爭本票上簽名，以擔保第三人
    林銀飛返回臺灣，而林銀飛確已返回，保證契約因此失效，
    票據原因關係應不存在，依票據法第13條規定，相對人得以
    此對抗抗告人等情為據，即非以票據經偽造或變造為由起訴
    請求確認票據債權不存在，且未於准許強制行裁定送達後20
    日內起訴，固不合於非訟事件法第195 條第1 項、第2 項規
    定，然與同條第3 項規定並無不合，且該條第1 項所規定之
    20日非屬法定不變期間，相對人於起訴請求確認本票債權不
    存在後，依據非訟事件法第195 條第3 項規定，向原審法院
    聲請裁定命供擔保後停止系爭執行程序之進行，於法尚無不
    合，應予准許。原審裁定准許相對人供擔保後，於本案訴訟
    確定前停止系爭執行之執行，所持理由雖有不同，但結果並
    無二致，應予維持。抗告人主張非訟事件法第195 條第1 項
    規定之20日期間為法定不變期間，認無同條第3 項規定之適
    用，難認有據。而停止執行與否之審斷，與本案訴訟法律關
    係不同，原審裁定准許相對人之聲請，無票據法應優先適用
    而未適用之違誤，及徒以相對人在本案訴訟中舉證證據資料
    如何而偏頗之問題，抗告人執此指摘原審裁定不當，求予廢
    棄改判，為無理由，應予駁回。
六、依非訟事件法第21條第2 項、民事訴訟法第95條、第78條裁
    定如主文。
中    華    民    國   100    年    1     月    18    日
                  民事第二庭  審判長法  官  方彬彬
                                    法  官  馬傲霜
                                    法  官  蕭錫証
以上正本證明與原本無異。
本件裁定不得再抗告。
中    華    民    國  100     年    1     月    21    日
                                    書記官  何婉菁